【裁判字號】    99,抗,231
【裁判日期】    990623
【裁判案由】    聲明異議
【裁判全文】
臺灣高等法院臺中分院民事裁定           99年度抗字第231號
抗  告  人  乙○○
上列抗告人與相對人甲○間聲明異議事件，對於中華民國99年5
月4日臺灣臺中地方法院99年度執事聲字第64號裁定，提起抗告
，本院裁定如下：
    主  文
抗告駁回。
抗告訴訟費用由抗告人負擔。
    理  由
一、按債權人就金錢請求或得易為金錢請求之請求，欲保全強制
    執行者，得聲請假扣押。假扣押非有日後不能強制執行或甚
    難執行之虞者，不得為之。請求及假扣押之原因應釋明之。
    前項釋明如有不足，而債權人陳明願供擔保或法院認為適當
    者，法院得定相當之擔保，命供擔保後為假扣押，為民事訴
    訟法第五百二十二條第一項、第五百二十三條第一項及第五
    百二十六條第一項、第二項所明定。依上開規定可知，債權
    人聲請假扣押，應就其請求及假扣押之原因加以釋明。該項
    釋明如有不足，而債權人陳明願供擔保或法院認為適當者，
    法院得定相當之擔保，命供擔保後為假扣押。若債權人就其
    請求及假扣押之原因絲毫未予釋明，法院尚且不得命供擔保
    後為假扣押（最高法院94年度台抗字第665號裁定參照）。
    查，抗告人以相對人未依兩造間所簽訂之不動產買賣契約書
    履行，對抗告人負有買賣價金新台幣（下同）200萬元及懲
    罰性違約金100萬元，合計300萬元已屆清償期而未清償之債
    務，因相對人有脫產之消息，恐日後有不能強制執行之虞，
    聲請以100萬元或同額之銀行定期存單為相對人供擔保後，
    得對於相對人之財產在300萬元範圍內予以假扣押。原法院
    司法事務官原據抗告人之聲請，於民國（下同）99年2月8日
    裁定准抗告人供擔保後為假扣押。嗣相對人聲明異議，原法
    院司法事務官以抗告人對相對人聲請假扣押，固據提出不動
    產買賣契約書、本票、土地及建物登記謄本等件影本為證，
    惟僅能釋明其請求之原因，而就假扣押之原因即日後有不能
    強制執行或甚難執行之虞等情，並未提出任何釋明，不應准
    許其假扣押之聲請，於99年4月8日裁定撤銷前開准予抗告人
    假扣押之處分。抗告人聲明異議，原裁定以上開處分並無不
    當，駁回其異議。抗告意旨略以：民事訴訟法第五百二十六
    條規定僅要求假扣押聲請人「釋明」假扣押之原因，未要求
    「證明」，釋明只須提出事實，無須經證據調查，而抗告人
    就本件金錢請求日後有不能強制執行或甚難執行之虞等情，
    已釋明「債務人有脫產之消息」、「債務人確曾表示即將以
    其財產設定抵押與銀行，將使債權人日後有甚難執行之虞」
    ，且縱認其釋明不足，其已陳明願供擔保，原裁定竟認其「
    並無任何釋明可言」，駁回其異議，顯有違誤等語。惟按所
    謂釋明，係指當事人提出證據，使法院就其主張之事實，得
    生薄弱之心證，信其大概如此之行為（最高法院96年度台抗
    字第849號裁定參照）。當事人之主張或陳述，與釋明有別
    ，所謂釋明，係指當事人提出即時可以調查之證據，俾法院
    信其主張為真實之謂。當事人之主張或陳述，並非使法院得
    心證之證據方法，自非釋明（最高法院72年度台上字第1018
    號判決參照）。抗告人就假扣押之原因雖稱「債務人有脫產
    之消息」、「債務人確曾表示即將以其財產設定抵押與銀行
    ，將使債權人日後有甚難執行之虞」等語，惟未提出任何可
    供即時調查之證據，自非釋明。依首引說明，法院如認債權
    人釋明不足，固得定相當之擔保，命供擔保後為假扣押，惟
    若債權人就假扣押之原因未予釋明，法院尚不得命供擔保後
    為假扣押，原裁定以抗告人所為上開陳述，僅為臆測之詞，
    無任何釋明可言，不應准許其假扣押之聲請，原法院司法事
    務官所為處分並無不當，駁回抗告人之異議，核無違誤。抗
    告人仍執陳詞，指摘原裁定不當，聲明廢棄，為無理由。
二、據上論結，本件抗告為無理由，依民事訴訟法第四百九十五
    條之一第一項、第四百四十九條第一項、第九十五條、第七
    十八條，裁定如主文。
中    華    民    國    99    年    6     月    23    日
                民事第一庭    審判長法  官  吳火川
                                    法  官  陳繼先
                                    法  官  饒鴻鵬
以上正本係照原本作成。
再為抗告應以適用法規顯有錯誤為理由。
如提起再抗告者應於裁定送達後10日內向本院提出抗告理由狀（
須按照他造人數附具繕本）並繳納抗告裁判費新臺幣1,000元，
同時委任律師或具有律師資格之關係人為代理人。
                                    書記官  康孝慈
中    華    民    國    99    年    6     月    24    日
                                                      Ｖ

司法院資訊處製作；財團法人民間司法改革基金會備份。
